【裁判字號】    98,簡上,152
【裁判日期】    980610
【裁判案由】    詐欺
【裁判全文】
臺灣高雄地方法院刑事判決             98年度簡上字第152號
上  訴  人
即  被  告  乙○○
上列上訴人即被告因詐欺案件，不服本院高雄簡易庭97年度審簡
字第6787號，民國98年2 月6 日第一審刑事簡易判決（聲請簡易
判決處刑案號：97年度偵字第24046 號）提起上訴，本院管轄之
第二審合議庭判決如下：
    主  文
上訴駁回。
乙○○緩刑貳年，緩刑期間付保護管束，並應接受肆拾小時之法
治教育課程。
    事  實
一、乙○○明知社會上詐騙案件層出不窮，詐騙犯罪集團不法份
    子為掩飾不法行徑，避免執法人員之追究及處罰，經常利用
    他人之存款帳戶、印章、存摺、金融卡及密碼轉帳，以確保
    犯罪所得之不法利益並逃避追緝，在客觀上可預見將自己申
    辦之金融帳戶提供他人使用，可能幫助他人從事財產犯罪，
    竟仍基於幫助他人詐欺取財亦不違背其本意之犯意，於民國
    97年6 月27日中午某時，在高雄市○○路與復興路口，逕將
    其妻張簡素美之中國信託商業銀行（下稱中信銀行）南高雄
    分行帳號000000000000號帳戶之存摺、金融卡及密碼，交予
    年約35、36歲自稱「陳先生」真實姓名、年籍不詳之成年詐
    欺犯罪集團成員，俾該犯罪集團得以上開帳戶之存摺、金融
    卡及密碼作為提款、轉帳及匯款之用，以此方式幫助該犯罪
    集團向他人詐取財物使用，嗣上開自稱「陳先生」之人所屬
    之詐欺集團成員，共同基於意圖為自己不法所有之詐欺犯意
    聯絡，於97年6 月27日至同年月28日22時許前之某時致電予
    丙○○，佯稱要停止網路購物分期付款約定，需前往銀行設
    定云云，致丙○○陷於錯誤，而於97年6 月28日22時許，至
    高雄市苓雅區○○○路29號中信銀行東高雄分行，接連匯款
    10筆金額共計新臺幣（下同）233,000 元（詳如附表所載）
    至上揭帳戶內，旋遭提領一空。嗣丙○○發覺有異，始知受
    騙，並報警處理循線查獲上情。
二、案經高雄市政府警察局前鎮分局報告臺灣高雄地方法院檢察
    署檢察官偵查並聲請以簡易判決處刑。
    理  由
甲、證據能力之認定：
一、按刑事訴訟法第159 條之1 第2 項所稱被告以外之人於偵查
    中向檢察官所為之陳述得為證據，立法者係以刑事訴訟法規
    定檢察官代表國家偵查犯罪、實施公訴，依法有訊問被告、
    證人、鑑定人之權，且實務運作時，偵查中檢察官向被告以
    外之人所取得之陳述，原則上均能遵守法律規定，不致違法
    取供，其可信性甚高，為兼顧理論與實務，而對被告以外之
    人於偵查中向檢察官所為之陳述，除顯有不可信之情況者外
    ，得為證據（最高法院95年度台上字第6675號判決意旨參照
    ）。經查，本件證人即被告之妻張簡素美於97年9 月30日在
    偵查中所為之證述，性質上雖屬傳聞證據，惟係偵查中向檢
    察官所為之證述〔見97年度偵字第24046 號卷（下稱偵卷）
    第6 至8 頁〕，並經具結（結文分見同上偵卷第10頁），擔
    保其陳述之可信度，且經本院當庭勘驗比對證人張簡素美於
    偵查中檢察官偵訊時部分內容之錄影（音）光碟，並未見違
    法取供，且全程錄影（音）並採一問一答方式，又該偵訊內
    容大致相符，有本院勘驗筆錄在卷可參〔見本院98年度簡上
    字第152 號卷（下稱本院簡上卷）第45至49頁〕，經查無顯
    有不可信之情況，衡諸上開規定，自具有證據能力。
二、第按刑事訴訟法第159 條之4 第2 款所稱從事業務之人於業
    務上或通常業務過程所須製作之紀錄文書、證明文書，因係
    於通常業務過程不間斷、有規律而準確之記載，且大部分紀
    錄係完成於業務終了前後，無預見日後可能會被提供作為證
    據之偽造動機，其虛偽之可能性小，除非該等紀錄文書或證
    明文書有顯然不可信之情況，否則有承認其為證據之必要。
    本案卷附之中信銀行東高雄分行被害人丙○○匯款入張簡素
    美中信銀行南高雄分行帳號000000000000號帳戶之客戶交易
    明細表10張（見警卷第11至13頁）、中信銀行97年7 月11日
    函所附其南高雄分行張簡素美上開帳戶歷史交易查詢報表等
    資料（見警卷第24至31、39頁）、被告所提之泛亞電信公司
    門號0000000000號行動電話97年6 月16日至同年7 月15日帳
    單通話紀錄通話明細表（見本院簡上卷第28、29頁），符合
    上開規定，且無顯不可信之情形，自均應有證據能力。
三、再按被告以外之人於審判外之陳述，雖不符刑事訴訟法第15
    9 條之1 至之4 之規定，然經當事人於審判程序同意作為證
    據，法院審酌該言詞陳述或書面陳述作成時之情況，認為適
    當者，亦得為證據。又當事人、代理人或辯護人於法院調查
    證據時，知有第159 條第1 項不得為證據之情形，而未於言
    詞辯論終結前聲明異議者，視為有前項之同意，同法第159
    條之5 亦有明文，而上開規定之立法意旨在於傳聞證據未經
    當事人之反對詰問予以核實，原則上先予排除，惟若當事人
    已放棄詰問或未聲明異議，基於證據資料愈豐富，愈有助於
    真實發現之理念，且強化言詞辯論主義，法院自可承認該傳
    聞證據例外擁有證據能力。查本案所引用之其餘證據資料（
    詳後引證據），其中各項言詞或書面傳聞證據部分，縱無刑
    事訴訟法第159 條之1 至第159 條之4 或其他規定之傳聞證
    據例外情形，亦業經本院審理時予以提示並告以要旨，且各
    經檢察官及被告表示意見，當事人已知上述證據乃屬傳聞證
    據，復迄至言詞辯論終結前亦均未對該等證據之證據能力聲
    明異議（見本院簡上卷第40至42、45、49頁〕，依上開規定
    ，已擬制同意其有證據能力，且本院審酌該等傳聞證據作成
    時之狀況，並無不宜作為證據之情形，均應認於本案有證據
    能力。
乙、實體部分：
一、訊據被告乙○○固坦認伊確有於97年6 月27日中午某時，在
    高雄市○○路與復興路口，將其妻子張簡素美之中信銀行南
    高雄分行上開帳戶之存摺、金融卡及密碼提供予年約35、36
    歲自稱「陳先生」之真實姓名年籍不詳人士之事實（見本院
    簡上卷第23、24、38頁）；且對於上開帳戶之存摺、金融卡
    及密碼由該自稱「陳先生」之人所屬詐騙犯罪集團成員作為
    提款、轉帳及匯款之用，又該詐騙犯罪集團成員，於97年6
    月27日至28日22時許前之某時致電予被害人丙○○，佯稱要
    停止網路購物分期付款約定，需前往銀行設定云云，致丙○
    ○陷於錯誤，而於97年6 月28日22時許，至高雄市苓雅區○
    ○○路29號中信銀行東高雄分行匯款共計233,000 元至張簡
    素美之上開帳戶內，旋遭提領一空之情事，並不予爭執（見
    本院簡上卷第24頁），惟矢口否認有何幫助詐欺之犯行，並
    辯稱：伊看報紙上刊登之工作廣告，於應徵商務司機工作時
    ，因該公司表示在高雄縣市並無辦事處，且伊工作性質會跟
    客戶收錢，而該公司無法每天至高雄收款，故需由伊收錢後
    需匯至帳戶內以便該公司收取款項之用，怕伊之銀行信用不
    良，需審核伊有無積欠銀行錢、是否為拒絕往來戶，伊原本
    猶豫是否要交出存摺及金融卡，也害怕被騙，但對方很有一
    套，故伊才將伊妻前揭中信銀行南高雄分行帳戶存摺、金融
    卡及密碼交付對方云云（見本院簡上卷第22、50、51頁），
    並提出報紙廣告1 紙（見警卷第40頁、本院簡上卷第27、31
    頁）、泛亞電信公司門號0000000000號行動電話97年6 月16
    日至同年7 月15日帳單通話紀錄通話明細表1 份為證（見本
    院簡上卷第28、29頁）。
二、經查：
  (一)被告所坦認渠於前揭時地，將其妻張簡素美所申辦之上開中
    信銀行南高雄分行帳戶之存摺、金融卡及密碼，交與詐騙犯
    罪集團成員之情，業據證人即被告之妻張簡素美於97年7 月
    15日警詢時（見警卷第5 至7 頁）、97年9 月30日偵訊時（
    見偵卷第6 至8 頁，該日偵訊部分內容勘驗筆錄見本院簡上
    卷第45至49頁），及於98年5 月27日本院審理時證述大致相
    符（見本院簡上卷第42至45頁），且有張簡素美於中信銀行
    南高雄分行之開戶資料資料1 份附卷可稽（見警卷第19、20
    頁），此部分事實堪予採信。其次，就被害人丙○○於前述
    時地，遭詐欺集團成員以要停止網路購物分期付款約定，需
    前往銀行提款機操作設定云云加以訛詐，使丙○○陷於錯誤
    ，依指示匯款共計233,000 元至上開中信銀行南高雄分行帳
    戶等情，亦據證人即被害人丙○○於97年6 月29日警詢時指
    證綦詳（見警卷第8 頁），並有中信銀行東高雄分行被害人
    丙○○匯款入張簡素美中信銀行南高雄分行帳號0000000000
    00號帳戶之客戶交易明細表10張（匯款日期及金額詳如附表
    所載，見警卷第11至13頁）、高雄市政府警察局苓雅分局凱
    旋路派出所於97年6 月29日受理刑事案件報案三聯單及受理
    詐騙帳戶通報警示簡便格式表各1 份（警方於97年6 月29日
    6 時30分傳真向中信銀行客服中心通報本件詐騙案件並去電
    確認，見警卷第14、15頁）、張簡素美於中信銀行南高雄分
    行之存款系統歷史交易查詢報表及帳戶歷史交易查詢資料各
    1 份（見警卷第24至31頁）等附卷可稽，且為被告所不爭執
    （見本院簡上卷第24頁），是被告提供予詐騙犯罪集團成員
    其妻張簡素美之前開中信銀行南高雄分行帳戶，確於前述時
    地遭詐騙犯罪集團成員用以對丙○○實施詐欺犯罪乙節，亦
    堪認定。惟被告以前揭情詞置辯，是本院應予審究者，乃被
    告主觀上是否基於幫助他人詐欺取財亦不違背其本意之犯意
    為提供上開帳戶存摺、金融卡及密碼之犯行。
  (二)被告辯稱係看報紙上刊登之徵求商務接送司機之工作廣告，
    因應徵工作而交付其妻上開中信銀行南高雄分行帳戶之存摺
    、金融卡及密碼，並提出98年6 月25日相關刊登工作廣告之
    報紙以供調查（見警卷第40頁、本院簡上卷第27、31頁），
    惟被告復稱其於97年6 月27日中午某時許，於高雄市○○路
    與復興路口交付上開帳戶存摺、金融卡、密碼予「陳先生」
    ，該公司於高雄縣市並無辦事處，亦不知收取該存摺、金融
    卡、密碼之「陳先生」之真實姓名、年籍及住居所，顯見被
    告對於將來工作時支領薪水之對象、上班地點，均未確悉，
    核與一般人應徵工作時必然關心上開工作背景之情形未合，
    甚至在工作未明之情形下，即率然將上開帳戶存摺、金融卡
    、密碼交付陌生之「陳先生」，任令上開帳戶處於來歷不明
    之陌生人得以恣意掌控存取款之危險狀態，更與一般人謹慎
    保護金融機構帳戶以防他人盜用之常情相違，依常情而言，
    被告應不致會輕信所應徵工作有需要，即率然交付上開帳戶
    之存摺、金融卡及密碼之必要，是被告辯稱渠亦屬無辜之受
    害人云云，尚難輕信。
  (三)被告又辯稱係因所應徵之公司恐渠銀行信用不佳要先加以審
    核，而須提供其妻之個人銀行帳戶存摺、金融卡及密碼供公
    司查核云云，然被告為成年人、教育程度為專科畢業（見警
    卷第2 頁受詢問人資料欄），並非毫無社會經驗、智識淺薄
    之人，當知一般應徵工作，縱需提供銀行帳戶供公司查核信
    用，至多僅需提出存摺封面影本即可，實無需提供存摺及金
    融卡，甚至提款密碼之必要，抑且亦無提供被告妻子之帳戶
    資料卻能查核被告本身銀行信用之理，足見被告此番辯解，
    顯與常情不符，亦難採信。
  (四)再者，被告依其應徵工作之經驗，理應明知於正式工作前之
    應徵期間，即將上開帳戶存摺、金融卡及密碼於高雄市○○
    路與復興路口大街上交付予姓名年籍不詳之「陳先生」，而
    非至應徵公司之所在地，顯有悖於常情。矧被告亦自承於本
    案交付上開帳戶存摺、金融卡及密碼前，曾有所猶豫，因怕
    對方會騙伊，但對方很有一套等語（見本院簡上卷第51頁）
    ，參以詐騙集團成員於取得上開帳戶存摺、金融卡及密碼之
    前1 、2 日，即於97年6 月25日及26日確曾有多次電話聯繫
    被告之情事，此有被告所提出之泛亞電信公司門號00000000
    00號行動電話97年6 月16日至同年7 月15日帳單通話紀錄通
    話明細表1 份附卷可稽（見本院簡上卷第28、29頁），益見
    被告於交付上開帳戶存摺、金融卡及密碼之際，即已預期該
    詐騙集團可能將帳戶用於非法用途甚明。從而客觀上當可合
    理推斷被告辯稱渠提供前開帳戶金融卡、密碼與姓名年籍不
    詳之「陳先生」時，係因應徵工作而單純被騙云云，實與常
    情有悖，當非能盡信，自難據此即能採為有利被告之認定。
  (五)又在金融機構開設帳戶、請領存摺及金融卡，係針對個人身
    分之社會信用而予以資金流通，具有強烈之屬人性格，而金
    融帳戶作為個人理財工具，申請開設並無任何特殊之限制，
    一般民眾皆得以存入最低開戶金額之方式申請取得，且同一
    人均得在不同之金融機構申請數個存款帳戶使用，乃眾所週
    知之事實，苟見有不詳人士向他人蒐集金融帳戶使用，自屬
    可疑，況近年來社會上各式詐財手段迭有所聞，被告亦自承
    將帳戶交予不詳人士，可能會幫助他人詐欺取財，致被害人
    及警方追查無門等語明確（見本院簡上卷第49頁），再參酌
    一般人所遺失、遭詐騙或來路不明之帳戶，要因隨時可能經
    由失主申辦掛失而無法使用、領款，甚或有因原帳戶所有人
    另行持有補發之存摺、金融卡，即可領走該帳戶內款項之可
    能，故詐騙犯罪集團為謀確實領取詐得之款項，自無率然使
    用此種他人所遺失或遭詐取帳戶之理，衡情詐騙犯罪集團自
    必多方詢問被告以查證上開帳戶確堪用以詐騙錢財匯領之所
    需。從而，被告對於上揭悖情之事實自難全然諉為不知，是
    被告擅將前開帳戶存摺、金融卡及密碼交與某不詳姓名年籍
    自稱「陳先生」之成年人，極可能遭詐騙犯罪集團濫用於對
    不特定人訛詐財物，並使偵查機關不易循線偵查乙節，應有
    所預見而仍為之，主觀上顯有容認前揭犯罪事實發生之意欲
    ，其確有幫助他人利用前開帳戶實施詐欺取財犯行之不確定
    故意，自堪認定。
  (六)至被告辯稱其於事後曾以家用電話去電中信銀行客服部辦理
    掛失云云（見偵卷第8 頁、本院簡上卷第40頁），惟顯與證
    人即被告妻子張簡素美於偵查中證稱係伊而非被告去電中信
    銀行客服部掛失之證述有間（見本院簡上卷第47頁勘驗偵訊
    內容筆錄），彼此間陳述不一，已難輕信。又縱認被告或其
    妻確曾有去電中信銀行之情事，惟經本院函詢結果上開帳戶
    銀行函覆稱：經查帳號000000000000號帳戶於92年1 月1 日
    至97年10月15日無掛失存摺、印鑑卡及金融卡等語明確，此
    有中信銀行97年10月17日函文1 紙附卷可稽（見偵卷第13頁
    ），而衡諸一般金融行庫接獲存款帳戶客戶辦理掛失之來電
    ，顯無毫不置理之可能，然上開帳戶銀行卻查無掛失存摺、
    印鑑卡及金融卡之紀錄，足見被告或其妻未曾向該銀行明確
    表明辦理掛失之意，自難採為有利被告之認定。至證人張簡
    素美於本院審理時改稱：係被告去電中信銀行客服部辦理掛
    失云云（見本院簡上卷第44頁），亦與本案卷證資料不符，
    尚難採信。
  (七)另依被害人丙○○所述遭詐欺過程觀之（見警卷第8 、9 頁
    ），對方係藉由電話交談方式與被害人丙○○接洽、聯絡，
    彼此未曾謀面，且查無其他證據足資證明被告確有實際參與
    此等詐欺犯行。又依卷內諸般事證，僅堪證明被告乃係單純
    將前開帳戶交與某詐騙犯罪集團成員，再由該詐騙犯罪集團
    成員持之作為受騙者匯入款項之用，核其性質，應屬詐欺取
    財構成要件以外之協助行為，應認係基於幫助之犯意而為詐
    欺構成要件以外之行為。是被告乃本於幫助意思而為詐欺構
    成要件以外之行為，至堪認定。
  (八)綜上所述，本案事證明確，被告前揭幫助詐欺犯行堪以認定
    ，應依法論科。
三、論罪科刑
  (一)核被告所為，係犯刑法第30條第1 項前段、第339 條第1 項
    之幫助詐欺取財既遂罪。被告僅係提供前開帳戶存摺、金融
    卡及密碼，並未實際參與詐欺過程，是其所為僅屬幫助姓名
    年籍不詳之詐騙集團成員詐欺取財犯罪之遂行，應依刑法第
    30條第1 項前段、第2 項規定論以幫助犯，並依正犯之刑度
    減輕其刑。原審以被告罪證明確，適用刑法第30條第1 項前
    段、第2 項、第339 條第1 項、第41條第1 項前段，刑法施
    行法第1 條之1 之規定，並審酌被告雖未實際參與詐欺取財
    犯行，但其提供帳戶供不法犯罪集團使用，不僅造成執法機
    關不易查緝犯罪行為人，嚴重危害社會治安，助長社會犯罪
    風氣，更造成被害人受有233,000 元之損害，參以被告犯後
    否認犯行，態度不佳等一切情狀，量處有期徒刑4 月之刑，
    並參酌本件犯罪情節，被告之智識程度、經濟狀況等情，諭
    知以1,000 元折算1 日之易科罰金折算標準，經斟酌被告犯
    罪之手段、所生之危害、智識程度等一切情狀，認原審量處
    之刑，併諭知如易科罰金之折算標準，其認事用法均無違誤
    ，量刑亦屬妥適。被告上訴意旨空言否認犯罪，指摘原判決
    認定事實有誤，請求撤銷改判云云，為無理由，應予駁回。
  (二)惟茲念被告前未曾受有期徒刑以上刑之宣告，有台灣高等法
    院被告全國前案紀錄表1 份在卷足按（見本院簡上卷第13頁
    ），本院審酌被告係因遭詐騙集團成員一再以電話聯絡之故
    ，且渠意志不堅而為本件犯行，始交付上開帳戶存摺、金融
    卡及密碼予詐騙集團成員，且事後亦確有反悔去電詐騙集團
    成員要求歸還上開帳戶存摺、金融卡之情，此有被告所提上
    開電話通聯紀錄在卷可稽（見本院簡上卷第28、29頁），其
    因一時失慮，方罹刑章，犯後亦知所警惕，經此偵、審程序
    ，當引以為戒，信無再犯之虞，認前開所宣告之刑以暫不執
    行為適當，爰併諭知緩刑2 年，以啟自新。復審酌被告其因
    法治觀念薄弱而觸法，為確保其能記取教訓並建立尊重法治
    之正確觀念，本院認除前開緩刑宣告外，另有課予被告一定
    負擔之必要，爰併予諭知被告依刑法第74條第2 項第8 款規
    定，並命被告應受40小時之法治教育，以期使被告保有正確
    法律觀念，又因本院對被告為刑法74條第2 項第8 款預防再
    犯所為必要命令之宣告，是併依刑法第93條第1 項第2 款之
    規定，諭知於緩刑期間付保護管束，附此敘明。
據上論斷，應依刑事訴訟法第455 條之1 第1 項、第3 項、第36
4 條、第368 條、第299 條第1 項前段，刑法第30條、第339 條
第1 項、第41條第1 項前段、第74條第1 項第1 款、第2 項第8
款、第93條第1 項第2 款，刑法施行法第1 條之1 第1 項、第2
項前段，判決如主文。
本案經檢察官甲○○到庭執行職務。
中    華    民    國    98    年    6     月    10    日
                  刑事第八庭  審判長法  官  洪能超
                                    法  官  蔣志宗
                                    法  官  林建鼎
以上正本證明與原本無異。
不得上訴。
中    華    民    國    98    年    6     月    10    日
                                    書記官  林秀敏
附錄本判決論罪科刑之法條：
刑法第30條
幫助他人實行犯罪行為者，為幫助犯。雖他人不知幫助之情者，
亦同。
幫助犯之處罰，得按正犯之刑減輕之。
刑法第339條
意圖為自己或第三人不法之所有，以詐術使人將本人或第三人之
物交付者，處5 年以下有期徒刑、拘役或科或併科1 千元以下罰
金。
以前項方法得財產上不法之利益或使第三人得之者，亦同。
前二項之未遂犯罰之。
附表：被害人匯款至張簡素美中信南高雄分行帳戶匯款日期時間
      及金額（新臺幣：元）
┌──┬────────────┬─────┐
│編號│匯款日期時間            │匯款金額  │
├──┼────────────┼─────┤
│一  │97年6 月28日23時43分9 秒│30,000元  │
├──┼────────────┼─────┤
│二  │97年6 月28日23時45分32秒│30,000元  │
├──┼────────────┼─────┤
│三  │97年6 月28日23時47分42秒│30,000元  │
├──┼────────────┼─────┤
│四  │97年6 月28日23時50分6 秒│29,000 元 │
├──┼────────────┼─────┤
│五  │97年6 月28日23時52分8 秒│27,000 元 │
├──┼────────────┼─────┤
│六  │97年6 月29日0 時28分23秒│14,000 元 │
├──┼────────────┼─────┤
│七  │97年6 月29日0 時29分56秒│19,900元  │
├──┼────────────┼─────┤
│八  │97年6 月29日0 時32分7 秒│20,100 元 │
├──┼────────────┼─────┤
│九  │97年6 月29日0 時38分51秒│30,000 元 │
├──┼────────────┼─────┤
│十  │97年6 月29日0 時39分59秒│3,000 元  │
├──┴────────────┴─────┤
│以上合計：233,000元                       │
└─────────────────────┘


司法院資訊處製作；財團法人民間司法改革基金會備份。
